臺灣臺北地方法院民事判決　　　　　　 100年度簡上字第99號
上　訴　人　蔡長青
被 上訴人　國泰世華商業銀行股份有限公司
法定代理人　汪國華
訴訟代理人　洪啟儒
被上訴人　　匯誠第二資產管理股份有限公司
法定代理人　王裕南
訴訟代理人　林奇鋒
　　　　　　吳宜倫
　　　　　　陳乃君
上列當事人間債務人異議之訴事件，上訴人對於中華民國99年10
月29日本院臺北簡易庭99年度北簡字第12039 號第一審判決提起
上訴，本院於中華民國100年8月19日言詞辯論終結，判決如下：
    主  文
上訴駁回。
第二審訴訟費用由上訴人負擔。
    事實及理由
一、上訴人主張：
    (一)上訴人因個人資料外流，導致為訴外人徐國為所盜用，並
      申辦被上訴人國泰世華商業銀行股份有限公司（下稱國泰
      世華銀行），及訴外人台新國際商業銀行股份有限公司（
      下稱台新銀行）、慶豐商業銀行股份有限公司（下稱慶豐
      銀行）等多家銀行之信用卡，其中台新銀行更已撤回對上
      訴人之起訴，且停止對上訴人強制執行之程序。為此，提
      起本件債務人異議之訴，請求撤銷被上訴人國泰世華銀行
      及匯誠第二資產管理股份有限公司（下稱匯誠公司）對上
      訴人所為之臺北地方法院99年度司執字第57397 號及99年
      度司執字第72439 號強制執行程序等語。
    (二)對被上訴人答辯所為之陳述：
      本件上訴人係於接獲法院之執行命令後，始知悉信用卡被
      訴外人徐國為所盜刷，且當初被上訴人所聲請核發之支付
      命令送達方式為寄存送達，由於上訴人當時根本不懂法律
      規定，故未向寄存單位領取而提出異議。是以，上訴人對
      遭訴外人徐國為為刷信用卡，以及被上訴人曾向法院對上
      訴人聲請核發支付命令等事，皆係上訴人於執行名義成立
      後才獲悉，該等事實應屬於執行名義成立後有消滅或妨礙
      債權之事由，當具備強制執行法第14條第1 項之規定要件
      無訛。
二、被上訴人方面：
    (一)被上訴人匯誠公司則以：本院99年度司執字第57397 號強
      制執行事件，被上訴人前業已取得執行名義在案（即本院
      97年度執字第57991 號債權憑證），且系爭債權亦經由本
      院98年度北簡字第33831號及99年度簡上字第86號確認債
      權不存在之訴事件審理終結，被上訴人之訴皆經駁回，是
      本件當事人間之債權債務關係前已經訴訟判決證明確實存
      在，被上訴人據以強制執行，具有合法性。且上訴人以不
      明就理之主張，企圖脫免歸避債務，排除執行，顯非有理
      ，應就其主張負舉證責任等語，資為抗辯。
    (二)被上訴人國泰世華銀行則以：被上訴人曾聲請對上訴人核
      發94年度促字第40550 號支付命令，命對上訴人應向被上
      訴人清償本金新臺幣（下同）5 萬1976元，及自民國94年
      9 月20日起至清償日止，按年息17.8％計算之利息，暨自
      94年10月11日起至清償日止，逾期在六個月以內者，按上
      開利率10％，逾期超過六個月者，按上開利率20％計算之
      違約金，前開支付命令既已確定，與確定判決有同一效力
      ，故上訴人不得再以現金卡係遭到冒辦為由，就確定支付
      命令所確定定之同一請求，再為起訴或於他訴為不同之主
      張等語置辯。
三、原審為上訴人全部敗訴之判決，上訴人表示不服，提起本件
    上訴人，聲明：(一)原判決廢棄；(二)臺北地方法院99年度司執
    字第57397 號及99年度司執字第72439 號兩造間之強制執行
    程序應予撤銷。被上訴人均聲明：上訴駁回。
四、得心證之理由：
    (一)按執行名義成立後，如有消滅或妨礙債權人請求之事由發
      生，債務人得於強制執行程序終結前，向執行法院對債權
      人提起異議之訴。如以裁判為執行名義時，其為異議原因
      之事實發生在前訴訟言詞辯論終結後者，亦得主張之。執
      行名義無確定判決同一之效力者，於執行名義成立前，如
      有債權不成立或消滅或妨礙債權人請求之事由發生，債務
      人亦得於強制執行程序終結前提起異議之訴。強制執行法
      第14條第1項、第2項定有明文。故具有實質確定力之執行
      名義，債務人僅得以執行名義成立後之消滅或妨礙事由起
      訴，不得對於執行名義成立前之事由再行爭執，若其主張
      之事由在執行名義成立之前即已存在，為執行名義之裁判
      縱有不當，亦非異議之訴所能救濟。至若執行名義無確定
      判決同一之效力者，於執行名義成立前，如有債權不成立
      或消滅或妨礙債權人請求之事由發生，債務人即得於強制
      執行程式終結前提起異議之訴。又依民事訴訟法第521 條
      規定，債務人未於法定期間對於支付命令提出異議者，支
      付命令即與確定判決生同一之效力，足認支付命令屬具有
      實體確定力之執行名義，依上開說明，債務人僅得依據強
      制執行法第14條第1項提起債務人異議之訴以為救濟，而
      不得依同條第2項規定，以執行名義成立前有債權不成立
      或消滅或妨礙債權人請求之事由發生，提起債務人異議之
      訴。
    (二)查被上訴人國泰世華銀行前於94年間，以上訴人於94年間
      向國泰世華銀行申請消費信用貸款，並領有晶鑽卡，詎原
      告取款後，未依約清償借款、利息及違約金等為由，向本
      院對上訴人聲請支付命令，經本院發給94年度促字第4055
      0號支付命令，該支付命令已經送達上訴人當時戶籍地址
      「臺北縣新店市○○路63巷20號」，因上訴人未於法定期
      間聲明異議而確定。被上訴人國泰世華銀行遂於97年間持
      該支付命令及確定證明書為執行名義，向本院民事執行處
      聲請強制執行，經本院以96年度執字第93718號受理，並
      核發債權憑證，被上訴人國泰世華銀行再於99年間持前開
      債權憑證為執行名義聲請強制執行，經本院以99年度司執
      字第57397號受理，並對上訴人於第三人三多麗室內裝修
      設計工程有限公司每月應領之薪資債權核發移轉命令；訴
      外人慶豐銀行前於94年間，以上訴人於94年間與慶豐銀行
      成立信用卡使用契約，於特約商店內簽帳消費後，未依約
      給付消費帳款、利息及逾期手續費等為由，向本院對上訴
      人聲請支付命令，經本院發給95年度促字第564號支付命
      令，該支付命令已經送達上訴人當時戶籍地址「臺北縣新
      店市○○路63巷20號」，因上訴人未於法定期間聲明異議
      而確定。慶豐銀行遂於97年間持該支付命令及確定證明書
      為執行名義，向本院民事執行處聲請強制執行，經本院以
      97 年度執字第57991號受理，並核發債權憑證，嗣慶豐銀
      行將前開債權讓與被上訴人匯誠公司，被上訴人匯誠公司
      再於99年間持前開債權憑證為執行名義聲請強制執行，經
      本院以99年度司執字第72439號受理，嗣併入本院99年度
      司執字第57397號，並經本院對上訴人薪資債權核發移轉
      命令在案等情，業經本院依職權調閱本院94年度促字第
      40550號、95年度促字第564號支付命令案卷、本院99年度
      司執字第57397號清償債務執行案卷核閱無誤。
    (三)上訴人既未於支付命令送達後20日不變期間內提出異議，
      支付命令已生與確定判決同一效力，被上訴人所執之執行
      名義即與確定判決生同一效力。上訴人主張前開信用卡係
      訴外人徐國為盜用伊之年籍等資料申辦信用卡等情，固提
      出其平日書寫之字跡為證，並陳稱伊已對徐國為提出告訴
      等情，然縱該等信用卡係訴外人徐國為冒名申請，亦係針
      對「支付命令成立前」存在之事由予以爭執，非屬執行名
      義成立後之消滅或妨礙事由，揆諸前揭說明，核與上述債
      務人異議之訴事由不符，上訴人之主張仍無理由。
五、從而，上訴人依強制執行法第14條規定，提起本件債務人異
    議之訴，請求撤銷本院99年度司執字第57397號強制執行程
    序，為無理由，原審為上訴人敗訴之判決，核無違誤，上訴
    意旨仍執陳詞，指摘原判決不當，求予廢棄改判，為無理由
    ，應駁回其上訴。
六、又本件事證已臻明確，兩造其餘攻擊防禦方法，於本判決結
    果不生影響，爰不一一論述，併此敘明。
七、據上論述，本件上訴人之上訴為無理由，依民事訴訟法第43
    6條之1第3項、第463條、第449條第1項、第78條，判決如主
    文。
中    華    民    國   100    年    8     月    31    日
                  民事第一庭審判長   法  官  朱漢寶
                                     法  官  熊志強
                                     法  官  趙子榮
以上正本係照原本作成
本判決不得上訴
中    華    民    國   100    年    8     月    31    日
                                      書記官  謝榕芝